臺灣板橋地方法院刑事判決　　　　　　　　　　　　　九十年度易字第二九三四號
　　公　訴　人　臺灣板橋地方法院檢察署檢察官
　　被　　　告　乙○○
　　選任辯護人　楊川上律師
右列被告因竊盜案件，經檢察官提起公訴（九十年度偵字第六三三六、七六五九號）
，本院判決如左：
    主  文
乙○○連續竊盜，處拘役伍拾玖日，如易科罰金以參佰元折算壹日。
    事  實
一、乙○○於民國八十九年十月初至同年十二月二十二日止婚姻關係存續期間，與其
    前夫丁○○及前夫之祖母庚○○○共同居住於臺北縣三峽鎮○○路○段五百八十
    四巷一弄十九號處所，因缺錢花用又憑恃前夫之父己○○無防範之心，竟基於意
    圖為自己不法所有之概括犯意，分別於八十九年十一月中旬及當月底某日，在前
    開住處，二次竊取己○○所有置於客廳中之陶製大茶壺內之新臺幣（下同）五元
    、十元、五十元之硬幣，金額分別約為一萬餘元及九千元，得手後，即請其友人
    甲○○陪同至臺北縣三峽鎮○○路之合作金庫兌換紙鈔，供己花用。乙○○復於
    同年十二月初某日，基於同一犯意之決定，在前開住處，再次竊取大茶壺內之金
    額共計二千元之五元、十元、五十元之硬幣，得手後，前往臺北縣三峽鎮○○路
    ○段五三八號便利商店，購買香煙、零食及美容物品。另於同年十二月十七日晚
    間七時許，前往臺北縣板橋市○○路八十一巷三十五號二樓己○○與妻壬○○住
    處，因子女無麥粉可食用，又缺錢購買，見壬○○不在家中而僅有壬○○僱請之
    印尼籍幫傭SAMINAH（中譯：丙○○）在家，遂基於前開竊盜之同一概括犯意，
    進入壬○○臥室內竊得壬○○存放於狗型撲滿內五元、十元、五十元之硬幣共計
    二百餘元後，隨即離去。但乙○○之上揭竊盜行為為SAMINAH發現，並於事後告
    知壬○○，始報警處理並循線偵悉上情。
二、案經被害人己○○、壬○○訴請臺北縣政府警察局三峽分局報請臺灣板橋地方法
    院檢察署檢察官偵查起訴。
    理  由
一、訊據被告乙○○固坦承於右開時地拿取壬○○所有撲滿之金錢不諱，惟矢口否認
    有竊取己○○所有之金錢犯行，並辯稱：伊確實使用大批零錢前往便利商店購買
    物品及前往合作金庫兌換紙鈔，但前開金錢來源係母親及友人辛○○所給予的云
    云，辯護人則辯護稱：告訴人己○○指述之大茶壺內究竟有無零錢？究有多少？
    究被竊取多少？均無法確悉，且其指述存入大茶壺內均十元、五十元之硬幣，然
    其於鈞院訊問時卻指稱被竊取後所遺下均為一元硬幣，其指述顯有矛盾，且其指
    述遭竊取之硬幣達二十餘萬元硬幣，以被告之體型根本無法一次搬運，若分十數
    次竊取，又何以被告與告訴人己○○之子丁○○未離婚前，均未發覺有短少硬幣
    之情形，而在被告甫與告訴人己○○之子丁○○離婚之後，即發覺短少硬幣二十
    餘萬元，顯又有不合理之處，被告曾提硬幣至銀行兌換或至超商購物，然係友人
    辛○○返還之借款及母親所給予者。被告坦承確有拿取告訴人壬○○撲滿內之硬
    幣約一、二百元，係為購買嬰兒要吃的麥粉，且證人丙○○亦證稱被告於翌日確
    有帶麥粉去給嬰兒等語。經查：
    (1)關於竊取告訴人己○○所有硬幣部分：告訴人己○○於平日會將五元、十元、
      五十元之硬幣，甚至千元紙鈔存放於臺北縣三峽鎮○○路○段五八四巷一弄十
      九號住處客廳內之陶製大茶壺內乙節，業據告訴人己○○陳述明確，且有照片
      兩幀附於偵查卷（臺灣板橋地方法院檢察署九十年度偵字第六三三六號第二十
      八、二十九頁）可稽，被告亦不爭執。而證人甲○○於警訊時證稱：「（問：
      你有無與她（指被告）一同拿硬幣五十元、十元、五元、一元等至金融機構兌
      換紙鈔？）有的」、「（問：於何時？在何金融機構兌換？共兌換幾次？每次
      大約多少錢？）於八十九年十一月中旬至十一月底連續陪同她前往三峽鎮○○
      路合作金庫兌換紙鈔達三次之多，我記得有一次是壹萬壹仟多，另二次達捌、
      玖仟元不等。」、「（你當時是如何與她連繫？她當時居住於何處？）當時多
      是由她打手機給我叫我去她住處載她去換零錢，所以我就騎機車去她當時的住
      所三峽鎮○○路○段五八四巷一弄十九號載她」、「（問：你去載她時，她以
      何物品裝置零錢？）他是以絨布袋子裝的，該袋子就是起瓦士二十一年酒類裝
      酒的袋子。」等語（見同上卷第十六頁背面），核與其在偵查中證稱：「（問
      ：你陪同乙○○到銀行換錢幾次？）印象深刻的有二次，到三峽鎮合作金庫換
      ，以硬幣一元、五元、十元、五十元的都有，第一次換九千元，第二次有一萬
      多元。」等語（見同上卷四十六頁）大致相符。另被告曾於八十九年十二月初
      ，持五十元、十元及五元之零錢共計約二千元，前往臺北縣三峽鎮○○路○段
      五三八號便利商店購買香煙、零食及美容用品等情，業據證人即便利商店店員
      戊○○於警訊及偵查中證述綦詳（見第十八頁背面、第四十五頁背面）。由此
      可知，被告均係自其與丁○○婚姻關係存續中住居之臺北縣三峽鎮○○路○段
      五八四巷一弄十九號，持硬幣前往三峽鎮○○路之合作金庫兌換紙鈔及至便利
      商店購物。被告雖辯稱前開所兌換紙鈔及購物之零錢分別係其母王吳麗雲所給
      付及友人辛○○歸還者，證人辛○○雖於本院九十一年十二月二十四日調查時
      證稱其於八十九年十月及十一月間亦分別在台中及被告位於桃園娘家歸還八、
      九千餘元及一萬六千元云云，然查，借用人使用大批零錢歸還他人借款實屬罕
      見，且一萬六千元之硬幣重量非輕，證人辛○○何以不直接送至被告位於三峽
      鎮之住處，而送至被告位於桃園縣之娘家？而被告卻將該重量非輕之硬幣再攜
      回臺北縣三峽鎮住處，又於另日前往金融機關兌換為紙鈔，凡此，均與常情有
      違。又證人王吳麗雲係被告之母，二人親誼至深，況被告婚後經濟狀況不佳，
      返回娘家索取金錢，固為人情之常，然其母王吳麗雲每每給付袋裝之硬幣，卻
      屬悖違常情，蓋被告需持袋裝硬幣往來於桃園縣與三峽鎮間，而非就地花費以
      支應生活所需。證人王吳麗雲於偵查中之證詞（見同上卷第四十六頁背面），
      實有迴護被告之虞，尚難為被告有利之證明。另參之證人丁○○於偵查中證稱
      ：該址僅有伊、庚○○○及被告居住，被告知道己○○有在大茶壺內存放硬幣
      之習慣，且茶壺內亦從未失竊過，伊經常外出工作，而庚○○○亦會到菜園工
      作或外出與人聊天等語（見同上卷第四十七頁背面），益徵被告確曾自臺北縣
      三峽鎮○○路○段五八四巷一弄一九號住處攜出大批零錢，而其並無該硬幣之
      來源，足認硬幣係竊自告訴人己○○所有之大茶壺內。
    (2)被告於八十九年十二月十七日晚間七時許，在臺北縣板橋巿吳鳳路八一巷三五
      號二樓壬○○住處，未經壬○○之同意，進入壬○○之臥室內，將狗型撲滿內
      約二百元之硬幣取出等情，業據被告自承不諱，且經告訴人壬○○指訴綦詳，
      復經證人SAMINAH分別於警訊（見臺灣板橋地方法院檢察署九十年度偵字第七
      六五九號卷第十一頁）、偵查（見同上卷第三十一頁）及本院審理時（見九十
      年十二月二十四日訊問筆錄）證述明確，被告雖辯稱其係為購買嬰兒用之麥粉
      ，始拿取之云云，然被告取走告訴人壬○○所有之硬幣，並未經告訴人壬○○
      之同意，故而無解其不法所有之意圖。
    (3)綜上所述，被告前後四次未經告訴人己○○、壬○○之同意，拿取其等所有之
      硬幣，足見其確有竊盜之意圖及行為無訛。被告所辯，顯係卸責之詞，不足採
      信。本件事證已臻明確，被告犯行應可認定。
二、核被告所為，係犯刑法第三百二十條第一項之竊盜罪。其先後四次竊盜之犯行，
    時間緊接，犯罪構成要件相同，顯係基於概括犯意反覆為之，應依連續犯之規定
    論以一罪，並依法加重其刑。爰審酌被告之素行尚佳，與其犯罪手段、所生危害
    、所竊財物之價值及其犯後僅坦承部分犯行之態度等一切情狀，量處如主文所示
    之刑，而被告犯罪後刑法第四十一條，已於九十年一月十日公布修正，並於同年
    月十二日實施，比較新舊法之規定，以裁判時之新法較有利於被告，依刑法第二
    條第一項前段規定，應適用裁判時修正後之刑法第四十一條第一項規定，並諭知
    易科罰金之折算標準，以示懲儆。
三、公訴意旨另以：被告乙○○另於附表編號一、二、三所示時地，竊取己○○等人
    所有之物品云云，訊據被告堅決否認有竊取附表所示之金錢及物品，辯稱：伊並
    未拿取己○○所有存放於茶壺內之硬幣。而伊將家中衣物洗好後，將衣服拿到庚○○○房內，亦曾至其房內拿衣物，但並未拿取其金飾。另伊雖曾在壬○○房內
    拿乳液給小孩擦臉，但用畢後即放回原處，伊未竊取壬○○之化粧品等語。按犯
    罪事實應依證據認定之，無證據不得推定其犯罪事實，刑事訴訟法第一百五十四
    條定有明文。所謂認定犯罪事實之證據，係指足以認定被告確有犯罪行為之積極
    證據而言。又認定犯罪事實所憑之證據，雖不以直接證據為限，間接證據亦包括
    在內，然而無論直接或間接證據，其為訴訟上之證明，須於通常一般人均不致有
    所懷疑，而得確信其為真實之程度，始得據之為有罪之認定，倘其證明尚未達到
    此一程度，而有合理懷疑存在時，事實審復已就其心證上理由予以闡述，敘明其
    如何無從為有罪之確信，因而為無罪之判決，尚不得任意指為違法，最高法院分
    別著有二十九年上字第三一○五號、七十六年台上字第四九八六號判例可供參考
    。經查：
    (1)告訴人己○○固在所有之茶壺內存放硬幣，然被告竊取之次數、金額已如前揭
      事實欄第一項所示，逾約二萬元之硬幣及千元紙鈔是否即為被告所竊取？並無
      證據證明之，且無證據證明被告曾兌換或花用逾前揭數額之硬幣及紙鈔，職是
      ，無法以告訴人之指訴，臆測被告竊盜逾事實欄第一項所示金額之硬幣、紙鈔
      。
    (2)告訴人庚○○○失竊表列編號二之金飾，雖據其指訴綦詳，並提出保單一紙為
      證，然查，告訴人庚○○○指訴失竊之物品，除保單所示項鍊一條外，尚有金
      飾手鍊一條、白金項鍊一條及戒指二只，該等物品並無證據證明其存在而失竊
      ，況且前述物品係於八十九年十一月底即失竊，未見告訴人報案處理或提出告
      訴，至八十九年十二月二十二日被告與丁○○因感情生變而離婚後，始於九十
      年一月五日提出告訴，則證人丁○○於偵查中證述：在八十九年十一底至同年
      十二月間某日，庚○○○告知其首飾失竊，庚○○○非常確定其首飾放置地點
      ，也每次出門均會將房門鎖起來，只有被告知道鑰匙在哪裡等語，尚不足以採
      為不利於被告之證據，是以此部分之犯行，尚乏積極證據以證明之。
    (3)告訴人壬○○雖指訴被告竊取之物品除撲滿內之硬幣外尚有化粧品，然關於化
      粧品之種類、數量，迄於言詞辯論終結前均未敘明。而證人SAMINAH 雖於警訊
      中證述：「我有發現他於八十九年十二月十七日十九時許，在我同址內他有侵
      入壬○○（女，59.10.7 ）的房間裏面竊取豬形撲滿內的錢及在衣架上衣服口
      袋內搜尋財物，及抽屜內之財物。」，然被告是否確將置於抽屜內之財物竊走
      ，無法由證人之證詞獲得心證，另參之證人SAMINAH於 偵查中證稱：「（問：
      八十九年十二月十七日，乙○○有無到板橋家裡？）有，當天晚上八點左右，
      乙○○和他表哥哥及弟弟和兒子來，只有乙○○和他小孩入內，問我說家裡只
      有我，我說是，乙○○後來就進老闆娘壬○○的房間，我在換衣服，鄒的房門
      沒有鎖，我聽到零錢的聲音，進去看撲滿不見了，乙○○拿著撲滿在所裡數
      零錢。」等語（見臺灣板橋地方法院檢察署九十年度偵字第七六五九號卷第三
      十一頁），則證人SAMINAH是否確曾見被告打開抽屜翻找物品？證人SAMINAH在
      本院調查時，證稱被告於當日拿取之物品尚有香煙一條、蜂蜜一瓶（見本院九
      十年十二月二十四日訊問筆錄），足見關於被告竊取物品種類乙節前後證詞不
      一，自難僅憑告訴人壬○○之指訴、證人SAMINAH 之證詞即推認被告竊取附表
      編號三所示之物品。
    (4)綜右所述，公訴意旨所指附表編號一、二、三之竊盜犯行，尚乏積極證足以證
      明，此外復查別無其他積極證據，足資證明被告有此部分竊取物品之犯罪，本
      應為無罪之諭知，惟公訴意旨認此部分與前開有罪部分，有連續犯之裁判上一
      罪關係，爰不另為無罪之諭知，附此敘明。
據上論斷，應依刑事訴訟法第二百九十九條第一項前段，刑法第二條第一項前段、第
五十六條、第三百二十條第一項、第四十一條第一項，罰金罰鍰提高標準條例第一條
前段、第二條，判決如主文。
本案經檢察官陳孟黎到庭執行職務。
中      華      民      國      九十一      年    七    月     十七     日
                                  臺灣板橋地方法院刑事第四庭
                                          法  官  徐  福  晉
右正本證明與原本無異。
如不服本判決，應於判決送達後十日內，向本院提出上訴狀。
                                          書記官  陳  慧  儷
中      華      民      國      九十一      年    七    月    二十三    日
附錄本案論罪科刑法條全文：
刑法第三百二十條
意圖為自己或第三人不法之所有，而竊取他人之動產者，為竊盜罪，處五年以下有期
徒刑、拘役或五百元以下罰金。
意圖為自己或第三人不法利益，而竊佔他人之不動產者，依前項之規定處斷。
前二項之未遂犯罰之。
前二項之未遂犯罰之。
附表：
┌──┬─────┬─────────┬─────────────────
│編號│時      間│地              點│竊          得        財        物
├──┼─────┼─────────┼─────────────────
│一  │八十九年十│臺北縣三峽鎮○○路│己○○所有總計逾約新臺幣（下同）二
│    │一月中旬至│二段五八四巷一弄一│萬餘元之五元、十元及五十元硬幣約二
│    │十一月底  │九號              │十萬元，千元紙鈔約五萬元
│    │          │                  │
│    │          │                  │
├──┼─────┼─────────┼─────────────────
│二  │八十九年十│同右              │庚○○○所有之金飾手鍊一條、白金項
│    │一月底    │                  │鍊一條、戒指二只、黃金項鍊一條
│    │          │                  │
│    │          │                  │
├──┼─────┼─────────┼─────────────────
│三  │八十九年十│臺北縣板橋市○○路│壬○○所有化妝品一批
│    │二月十七日│八一巷三五號二樓  │
│    │晚間七時許│                  │
│    │          │                  │
└──┴─────┴─────────┴─────────────────
